【裁判字號】    90,交聲,44
【裁判日期】    900413
【裁判案由】    聲明異議
【裁判全文】
臺灣臺南地方法院交通事件裁定                        九十年度交聲字第四四號
    移
    受處分人  甲○○
    即異議人
右列受處分人因違反道路交通管理處罰條例案件，對於交通部公路局嘉義區監理所麻
豆監理站九十年一月三十日所為之裁決處分（處分案號：麻監裁駕字第七五—七四八
二九五號）聲明異議，本院裁定如左：
    主  文
異議駁回。
    理  由
一、聲明異議意旨如異議狀所載（詳見附件）。
二、按汽車駕駛人，行車速度，超過規定之最高時速，處四百元以上八百元以下罰鍰
    ，並記違規點數一點，道路交通管理處罰條例第四十條第一項及第六十三條第一
    項第一款分別定有明文。又對於違反道路交通管理處罰條例之行為，應按其違反
    條款規定之處罰對象，填製舉發道路交通管理事件通知單，並於被通知人欄予以
    勾記，當場舉發者，被查獲之行為人為受處分人時，駕駛人姓名欄，應註明其姓
    名後，交付該行為人簽名或蓋章收受之；拒絕簽章者，並記明其事由，視為已收
    受，道路交通管理事件統一裁罰標準及處理細則第十一條第一項第一款亦規定甚
    明。
三、經查：
    （一）本件受處分人即異議人甲○○於民國八十七年十一月十日下午一時二十七
          分許，駕駛車牌號碼ＴＭ—二七七八號自用小客車，行經最高速限為時速
          七十公里之省道台一線二八一公里北上處，因超速行駛，為台南縣警察局
          交通隊警員以雷達測速器測得其時速為八十七公里，而當場開單舉發等情
          ，除有台南縣政府警察局交通隊南縣警交字第七四八二九五號舉發違反道
          路交通管理事件通知單一紙及該局八十九年十二月十六日（八九）南縣警
          交字第五六四七七號函附卷可參外，當日執行勤務舉發本違規事件之台南
          縣警察局交通隊警員鄭勝文，亦於本院調查時到庭具結證稱：「……我們
          在取締超速違規時，都是確認有一部車來時才會測速，如果有兩部車時，
          為避免糾紛，我們就不測，而本件是以我們車上測速器測的，測得八十七
          公里，所以我將其（指異議人）攔下來，並讓他看測速器之情形，所以我
          依法取締，但當事人說其沒有超速，要求我不要開，所以我在開單上註明
          ……」等語（本院九十年三月三十日訊問筆錄參照），此就證人與異議人
          間並不認識，且未有任何怨隙，衡情證人鄭勝文警員應無設詞攀誣，或虛
          構違規事實，而陷害異議人之理，故證人鄭勝文之前開證詞，及其所舉發
          之違規事實，尚值採信。從而，本件異議人於上述時、地，有超速行駛之
          違規事實，應無疑義。至證人鄭勝文警員開單告發後，異議人因拒絕於通
          知單上簽章，且未收受該通知單，證人即於該舉發通知單上之收受通知聯
          者簽章欄內，依照上開道路交通管理事件統一裁罰標準及處理細則第十一
          條第一項第一款之規定，載明「要求未果拒簽」等語，則有前開舉發違反
          道路交通管理事件通知單存卷可佐，況值勤人員並已當場告知異議人應到
          案地點及日期等情，復有上述函文內容在卷可考，是異議人所辯：值勤員
          警係在其答稱未超速後，即將舉發通知單收回，且未告知應到案地點及日
          期云云，尚非實在。
    （二）次按，交通警員掣單舉發違反道路交通管理處罰條例所列之違規事實，本
          質上為行政處分，係公務員基於職務上權力，依法就特定之具體事件所為
          具公法上效果之單方行政行為，基於公務員為公法上行為具有公信力之原
          則，該行政處分當可被推定為真正，其據以依法處分之事實認定亦為正確
          無誤，本此公信原則，乃立法者賦予行政機關制定違反道路交通事件統一
          裁罰標準及處理細則，使執勤警員得當機處分（如該細則第二十三條之規
          定）以維護交通秩序、安全之行政目的。反之，若謂公務員一切行政行為
          均需預留證據以證其實，則國家行政勢必窒礙難行，據此，刑事訴訟法就
          犯罪證據有關之規定中，與屬行政秩序罰之交通違規裁罰本旨不合之部分
          ，自不在準用之列。基此，本件受處分人即異議人甲○○雖辯稱：本件舉
          發通知單上之違規時、地，其並無超速行駛之駕駛云云，然因異議人並未
          就執勤員警之舉發有誤，提出確實證據以供調查，且核無任何相關證據，
          足資證明值勤員警，確有捏造事實違法取締之情事，故本件執勤警員本其
          維護交通秩序、安全職責所為之舉發，自應受到合法、正確之推定。
    （三）綜上所述，本件受處分人即異議人甲○○於上述時、地，行車速度，有超
          過規定之最高時速，而違反道路交通管理處罰條例第四十條第一項規定之
          事實，既堪認定，因之移送機關即交通部公路局嘉義區監理所麻豆監理站
          ，據此並引用前開道路交通管理處罰條例等規定，而裁處異議人罰鍰新台
          幣二千一百元，並記違規點數一點，於法即無不當。至本件異議，經核並
          無理由，故應予以駁回。
四、據上論斷，應依道路交通案件處理辦法第十九條，裁定如主文。
中    華    民    國      九十      年       四       月      十三      日
    臺灣臺南地方法院交通法庭
                                    法  官    陳  志  成
右正本證明與原本無異。
如不服本裁定，應於裁定送達後五日內向本院提出抗告狀( 應附繕本 )。
                                    書記官    黃  富  煜
中    華    民    國      九十      年       四       月      十三      日


司法院資訊處製作；財團法人民間司法改革基金會備份。
